臺灣高雄地方法院民事判決　　　　　　 100年度家訴字第70號
原　　　告　誠第二資產管理股份有限公司
法定代理人　王裕南
訴訟代理人　蘇其昌
　　　　　　李佳璦
被　　　告　楊洪柏雲
兼訴訟代理人　楊自立
上列當事人間聲請宣告分別財產制事件，本院於民國100 年8 月
17日言詞辯論終結，判決如下：
    主  文
被告楊自立與被告楊洪柏雲間之夫妻財產制應改用分別財產制。
訴訟費用由被告負擔。
    事實及理由
一、原告主張：
  (一)緣訴外人慶豐商業銀行股份有限公司（下稱慶豐銀行）前將
    其對被告楊自立之債權讓與原告，原告依金融機構合併法第
    15 條 第1 項第1 款、第18條第3  項之規定，於民國98年6
    月29 日 以公告方式代為債權讓與通知，是原告已繼受原債
    權人之權利與義務，得向被告楊自立請求清償，合先敘明。
  (二)原告前對被告楊自立有債權存在，業獲本院87年度執字第30
    196號債權憑證在案，惟訴外人楊  華前於84年3月20日，邀
    同被告楊自立為連帶保證人，向慶豐銀行申請貸款，貸款期
    間自84年4月28日至91年4月28日止，詎楊  華於繳付部分貸
    款後竟拒不繳款，其用以抵押貸款之不動產遭慶豐銀行實施
    抵押權拍賣完畢，仍不足清償其所欠之借款，且其目前名下
    並無任何可供執行之財產。是被告楊自立迄今尚積欠原告新
    臺幣（下同）1,555,708元，及自民國91年5月8日起至清償
    日止按年息9.225％計算之利息，並自91年5月8日起至清償
    日止，逾期在6個月內者，按上開利率百分之10，超過6個月
    者，按上開利率百分之20計算之違約金未清償（以下簡稱系
    爭債權）。嗣原告具狀聲請強制執行，茲因被告楊自立名下
    已無財產可供執行，爰依強制執行法第27條規定，發予本院
    99  年度司執字第4261號債權憑證。而被告為夫妻關係，且
    未以契約訂立夫妻財產制，依民法第1005條之規定，應以法
    定財產制為渠等之夫妻財產制，又原告已對於被告楊自立之
    財產聲請強制執行，惟執行無結果已終結在案，而未得受清
    償，原告爰依民法第1011條之規定提起本訴，並聲明准予宣
    告被告間夫妻財產制改為分別財產制。
三、被告則以：已與原告協調，但未有結果等語置辯，並聲明：
    原告之訴駁回，訴訟費用由原告負擔。
四、按夫妻未以契約訂立夫妻財產制者，除本法另有規定外，以
    法定財產制為其夫妻財產制，民法第1005條定有明文。次按
    債權人對於夫妻一方之財產已為扣押，而未得受清償時，法
    院因債權人之聲請，得宣告改用分別財產制，民法第1011條
    亦規定甚明。而所謂未得受清償，包括全無可扣押之物或所
    扣押之物數量不足及所扣押之財產不足清償該為扣押之債權
    人債權等情形（最高法院89年度台上字第854 號民事判決參
    照）。
五、經查：
  (一)原告主張慶豐銀行前將對被告楊自立之債權讓與原告，原告
    依金融機構合併法第15條第1 項第1 款、第18條第3 項之規
    定，於98年6 月29日以公告方式代為債權讓與通知等情，業
    據其提出債權讓與證明書、債權明細表、登報公告資料影本
    各1 份附卷可參，應堪信屬實。
  (二)原告主張被告楊自立、楊洪柏雲現為夫妻，且被告間婚後並
    未約定夫妻財產制，及原告為被告楊自立之債權人，經原告
    具狀聲請強制執行，茲因被告楊自立名下已無財產可供執行
    ，業獲本院87年度執字第30196號、99年度司執字第4261 號
    債權憑證在案等情，業據其提出被告戶籍謄本、臺灣澎湖地
    方法院登記處99年5月13日澎院嵩法字第04012號函（影本）
    、99年度司執字第4261號債權憑證（影本）、約定書（影本
    ）、慶豐銀行借據（影本）、財政部臺北市國稅局財產歸屬
    資料清單（影本）、97年度綜合所得稅各類所得資料清單（
    影本）各1件為證，參以自上開債權憑證所載，被告楊自立
    為債務人，於99年2月23日經本院以99年度司執字第4261號
    執行無效果，並經本院依職權調閱上開強制執行卷宗查核無
    誤，再者，經本院依職權調閱被告楊自立之財產歸戶資料結
    果，查悉被告楊自立於98、99年度並所得，名下僅有一筆財
    產即陽信商業銀行股份有限公司之投資，金額為13580元，
    此有財政部臺灣省北區國稅局99年度綜合所得稅各類所得資
    料清單及司法院稅務電子閘門所得調件明細表2紙在卷可稽
    ，參以被告楊自立亦到庭自稱其名下無財產等語以觀（見
    100年7月6日訊問筆錄），堪認被告楊自立之財產應無法滿
    足原告之債權。是以，被告間婚後既未約定夫妻財產制，自
    應以法定財產制為夫妻財產制，為兩造所不爭執，且被告楊
    自立之財產經強制執行仍無法滿足原告之債權，依前開說明
    ，應屬已為扣押，而未得受清償之情形，甚為明確，綜上所
    述，堪認原告主張為真實。則原告本於民法第1011條之規定
    ，訴請本院宣告被告間之夫妻財產制應改用分別財產制，洵
    屬正當。
六、從而，原告本於民法第1011條之規定，訴請本院宣告被告間
    之夫妻財產制應改用分別財產制，為有理由，應予准許。
七、據上論結，本件原告之訴為有理由，依民事訴訟法第78條、
    第85條第1項，判決如主文。
中    華    民    國    100   年     8    月    31    日
                  家事法庭 法  官  郭慧珊
正本係照原本作成。
如不服本判決，應於送達後20日內，向本院提出上訴狀。
中    華    民    國   100    年    8     月    31    日
                           書記官  王少玲